【裁判字號】    95,訴,619
【裁判日期】    950921
【裁判案由】    違反毒品危害防制條例
【裁判全文】
臺灣新竹地方法院刑事判決              95年度訴字第619號
公  訴  人  臺灣新竹地方法院檢察署檢察官
被      告  甲○○
上列被告因違反毒品危害防制條例案件，經檢察官提起公訴（95
年度毒偵字第1151號），本院依簡式審判程序判決如下：
    主  文
甲○○施用第一級毒品，累犯，處有期徒刑玖月。又施用第二級
毒品，累犯，處有期徒刑伍月。應執行有期徒刑壹年。
    事  實
一、甲○○前於民國88年間，因施用毒品案件，經本院以88年度
    毒聲字第332號裁定送觀察、勒戒後，認無繼續施用毒品傾
    向，由臺灣新竹地方法院檢察署檢察官於88年3月16日以88
    年度偵字第1942號為不起訴處分確定。又因施用第一、二級
    毒品案件，經本院以89年度毒聲字第6號裁定送觀察、勒戒
    後，認有繼續施用毒品傾向，再經本院以89年度毒聲字第85
    2號裁定送強制戒治，至90年3月7日執行完畢。其於該次強
    制戒治執行完畢後5年內，先於92年間因施用第一級毒品案
    件，經本院以92年度訴字第131號判處有期徒刑1年確定（另
    由本院裁定送強制戒治，惟於93年1月9日因毒品危害防制條
    例修正停止執行而未執行完畢），並與其於93年間另犯傷害
    罪由本院以93年度竹簡字第35號判處之有期徒刑3月接續執
    行，於94年2月28日因縮短刑期執行完畢；後於94年間，復
    因連續施用第一、二級毒品案件，經本院以94年度訴字第96
    5號分別判處有期徒刑10月、6月，應執行有期徒刑1年2月確
    定（現尚在臺灣新竹監獄執行中）。詎仍未能悔改，於95年
    6 月23日22時許，在其位於新竹市○○路78巷38號3樓住處
    之房間內，以將第一級毒品海洛因置入針筒摻水稀釋後注射
    之方式，施用海洛因1次；另於95年6月25日16時30分前一、
    二日內之某時，在前開住處，以將第二級毒品安非他命置入
    針筒摻水溶解後注射之方式，施用安非他命1次。嗣為警於
    95年6月25日14時25分許，在新竹市○○路96巷14號1樓查獲
    。
二、案經新竹縣警察局第二分局報請臺灣新竹地方法院檢察署檢
    察官偵查起訴。
    理  由
一、本件被告甲○○所犯毒品危害防制條例第10條第1項、第2項
    之罪，均非死刑、無期徒刑、最輕本刑為三年以上有期徒刑
    之罪，或高等法院管轄第一審之案件，被告於本院準備程序
    進行中，就被訴事實為有罪之陳述，經本院合議庭認合於修
    正後刑事訴訟法第273條之1第1項之規定，裁定進行簡式審
    判程序，合先敘明。
二、認定犯罪事實所憑之證據及認定之理由：
(一)訊據被告甲○○對於上開事實於本院行準備程序及審理中均
    坦承不諱（見本院卷第19至22頁、第26至30頁）。
(二)被告於前揭時、地為警查獲後所採驗之尿液檢體，經送檢驗
    確檢出有安非他命、甲基安非他命及鴉片類陽性反應，有臺
    灣檢驗科技股份有限公司95年7月10日濫用藥物檢驗報告（
    檢體編號A-439號）、新竹市警察局辦理煙毒、麻醉藥品案
    尿液送驗受檢人真實姓名代號對照表暨送驗登記簿各1份在
    卷可稽（見95年度毒偵字第1151號偵查卷第68至69頁）。按
    「尿液毒品檢驗.. 若能使用先進之氣相層析質譜儀分析法
    確認，則可完全排除偽陽性之干擾，為目前最具公信力的檢
    驗方法。」等語，有法務部調查局第六處87年9月29日（87
    ）發技 (一)字第87074574號函附卷為憑，故依前揭臺灣檢
    驗科技股份有限公司所使用之氣相層析質譜儀檢驗方法，已
    可完全排除毒品偽陽性之干擾，其檢驗結果堪以採信。查「
    甲基安非他命經口服投與後約70％於24小時內自尿液中排出
    ，約90％於96小時內自尿液中排出，甲基安非他命之檢出與
    其投與方式、投與量、個人體質、採尿時間及檢測儀器之精
    密度等諸多因素有關，因此僅憑尿液中呈安非他命陽性反應
    ，並無法確實推算吸食時間距採集時間之長短，惟依上述資
    料推斷，最長不可能超過4日」，此有行政院衛生署藥物食
    品檢驗局81年2月8日（81）藥檢壹字第001156號函足憑。從
    而，被告自白於前述時、地分別施用第一級毒品海洛因、第
    二級毒品安非他命各1次之情，堪認與事實相符。
(三)按施用第一、二級毒品為犯罪行為，毒品危害防制條例第10
    條定有處罰明文。故施用第一、二級毒品者，依前揭規定本
    應科以刑罰。惟基於刑事政策，對合於一定條件之施用者，
    則依同條例第20條、第23條之規定，施以觀察、勒戒及強制
    戒治之保安處分。而毒品危害防制條例於92年7月9日修正公
    布，自93年1月9日施行，其中第20條、第23條將施用毒品之
    刑事處遇程序，區分為「初犯」及「5年內再犯」、「5年後
    再犯」。依其立法理由之說明：「初犯」，經觀察、勒戒或
    強制戒治後，應為不起訴處分或不付審理之裁定；經觀察、
    勒戒或強制戒治執行完畢釋放後，「5年內再犯」者，因其
    再犯率甚高，原實施之觀察、勒戒及強制戒治既已無法收其
    實效，爰依法追訴或裁定交付審理。至於經觀察、勒戒或強
    制戒治執行完畢釋放後，「5年後再犯」者，前所實施之觀
    察、勒戒或強制戒治已足以遮斷其施用毒品之毒癮，為期自
    新及協助其斷除毒癮，仍適用「初犯」規定，先經觀察、勒
    戒或強制戒治之程序。從而依修正後之規定，僅限於「初犯
    」及「5年後再犯」二種情形，始應先經觀察、勒戒或強制
    戒治程序。倘被告於5年內已再犯，經依法追訴處罰，縱其
    第3次（或第3次以上）再度施用毒品之時間，在初犯經觀察
    、勒戒或強制戒治執行完畢釋放5年以後，已不合於「5年後
    再犯」之規定，且因已於「5年內再犯」，顯見其再犯率甚
    高，原實施觀察、勒戒或強制戒治，已無法收其實效，即應
    依該條例第10條處罰，此有最高法院95年度台上字第1071號
    判決、95年度第7次刑事庭會議決議可資參照。被告既曾於
    上開強制戒治執行完畢後5年內之92年及94年間，分別因事
    實欄所述之施用毒品案件，經本院以92年度訴字第131號判
    決及94年度訴字第965號判決分別判處罪刑確定，有臺灣高
    等法院被告前案紀錄表1份可考，參照前揭決議意旨，本案
    被告施用第一級毒品海洛因及第二級毒品安非他命各1次之
    犯行，自應予依法論科。
三、論罪與科刑：
    按海洛因、安非他命為毒品危害防制條例第2條第2項第1款
    、第2款規定之第一級、第二級毒品。核被告所為係分別犯
    毒品危害防制條例第10條第1項之施用第一級毒品罪及同條
    第2項之施用第二級毒品罪。其持有第一級毒品海洛因及第
    二級毒品安非他命後分別進而施用，其持有第一級毒品海洛
    因及第二級毒品第二級安非他命之低度行為，應分別為施用
    之高度行為所吸收，爰不另論其持有第一級毒品罪及第二級
    毒品罪。被告前於92年間因施用第一級毒品案件，經本院以
    92 年度訴字第131號判處有期徒刑1年確定，並與其於93年
    間另犯傷害罪由本院以93年度竹簡字第35號判處之有期徒刑
    3月接續執行，於94年2月28日因縮短刑期執行完畢，有臺灣
    高等法院被告前案紀錄表1份存卷可查。按修正後刑法第2條
    第1項規定：「行為後法律有變更者，適用行為時之法律。
    但行為後之法律有利於行為人者，適用最有利於行為人之法
    律」，本件被告於上開有期徒刑執行完畢後5年內，再故意
    犯本件有期徒刑以上之罪，不論依修正前之刑法第47條，或
    修正後之刑法第47條第1項之規定，均構成累犯，對被告而
    言並無有利或不利之情形，自不生新舊法比較之問題，應逕
    依修正前之刑法第47條規定，加重其刑。又被告行為後，刑
    法第51條業於94年1月7日修正公布，並於95年7月1日施行，
    就刑法第51條第5款而言，修正前係規定：「宣告多數有期
    徒刑者，於各刑中之最長期以上，各刑合併之刑期以下，定
    其刑期。但不得逾二十年。」，惟修正後同條款則規定：「
    宣告多數有期徒刑者，於各刑中之最長期以上，各刑合併之
    刑期以下，定其刑期。但不得逾三十年。」經比較結果，以
    修正前之規定較有利於行為人，故被告所犯上開犯意各別、
    行為互異之二罪，仍應依修正前刑法第51條第5款予以分論
    併罰，並定其應執行之刑。爰審酌被告前經多次觀察、勒戒
    、強制戒治及刑事處罰後，仍犯本件施用第一、二級毒品罪
    ，足見其缺乏拒用毒品之決心；又吸食海洛因、安非他命危
    害施用者之神經中樞，使施用者產生幻聽及幻想之症狀，且
    對施用者之健康產生不良之影響，同時因幻聽及幻想結果亦
    可能使施用者對周遭之人施暴；此外，施用者為籌措龐大之
    購毒費用，常鋌而走險，已成為財產犯罪之根源，對公共秩
    序危害甚鉅，惟念施用毒品所生危害本以自戕健康為主，且
    被告業已坦然承認犯行等一切情狀，量處如主文所示之刑。
四、適用之法律：
    據上論斷，應依刑事訴訟法第273條之1第1項、第299條第1
    項前段，毒品危害防制條例第10條第1項、第2項，刑法第2
    條第1項前段、第11條前段，修正前刑法第47條、第51條第5
    款，判決如主文。
本案經檢察官張凱絜到庭執行職務。
中    華    民    國    95    年    9     月    21    日
              刑事第二庭  法  官  鄭子俊
以上正本證明與原本無異。
如不服本判決，應於判決送達後10日內向本院提出上訴狀 (應附
繕本)， 上訴於臺灣高等法院。
中    華    民    國    95    年    9     月    21    日
                          書記官  沈藝珠
附錄本案論罪科刑法條全文：
毒品危害防制條例第10條
施用第一級毒品者，處六月以上五年以下有期徒刑。
施用第二級毒品者，處三年以下有期徒刑。


司法院資訊處製作；財團法人民間司法改革基金會備份。
